【裁判字號】    95,簡上,236
【裁判日期】    951212
【裁判案由】    傷害
【裁判全文】
臺灣嘉義地方法院刑事判決             95年度簡上字第236號
上  訴  人
即  被  告  甲○○
上列上訴人因傷害案件，不服中華民國95年9月15日本院嘉義簡
易庭95年度嘉簡字第1252號第1審判決（臺灣嘉義地方法院檢察
署檢察官聲請簡易處刑案號95年度偵字第2646號），提起上訴，
本院管轄之第2審合議庭判決如下：
    主  文
上訴駁回。
    事  實
一、甲○○因積欠江進聰（另因他疾死亡，由檢察官為不起訴處
    分）新臺幣60萬元債務，遲未償還，江進聰乃於民國（下同
    ）95年3月21日下午6時30分許，偕同友人蔡木發及另名不詳
    身分之男子，共同前往甲○○位於嘉義市東區鹿寮里紅毛埤
    149號之住處催討債務。詎甲○○因不滿江進聰擅自進入其
    住處庭院，且口出惡言，竟基於傷害他人身體之犯意，轉身
    跑進上開住處內取出其所有之長矛刀1把，追打江進聰，傷
    及江進聰右肩部，江進聰伺機緊握住該長矛刀木柄以阻止之
    ，甲○○復將江進聰推倒在地，並以腳踹踢江進聰之手、腳
    及腰部等處，致江進聰受有右肩部擦挫傷9cm、右上臂下端
    擦挫傷3cm、左上臂擦挫傷6.2cm、左腰部挫傷及左小腿擦挫
    傷1cm之傷害，經江進聰大聲呼叫，甲○○乃逃離現場，在
    外等候之蔡木發及上開不詳男子聞聲進入庭院內查看，發現
    上情。嗣江進聰報警查獲，警方並在上址查扣上開長矛刀1
    把。
二、案經江進聰訴由嘉義市警察局第二分局報告台灣嘉義地方法
    院檢察署檢察官偵查聲請以簡易判決處刑。
    理  由
一、程序事項：按被告以外之人於偵查中向檢察官所為之陳述，
    除顯有不可信之情況者外，得為證據；被告以外之人於審判
    中死亡者，其於檢察事務官、司法警察官或司法警察調查中
    所為之陳述，經證明具有可信之特別情況，且為證明犯罪事
    實之存否所必要者，得為證據，刑事訴訟法第159條之1第2
    項、第159條之3第1款分別定有明文；而所謂「顯有不可信
    性」及「特別可信性」，係指陳述是否出於供述者之真意、
    有無違法取供情事之信用性而言，故應就偵查或調查筆錄製
    作之原因、過程及其功能等加以觀察其信用性，據以判斷該
    傳聞證據是否有顯不可信或有特別可信之情況而例外具有證
    據能力，並非對其陳述內容之證明力如何加以論斷，二者之
    層次有別，不容混淆，最高法院94年度臺上字第629號裁判
    要旨可參。查本件告訴人江進聰於偵查中之具結證述，當係
    出於其真意而為，並無不可信之情況，自得為證據；又江進
    聰業於95年7月20日死亡，有全戶除戶資料查詢結果單在卷
    可參（見偵卷第82頁），其於警詢時所為之陳述，亦應係出
    於其真意而為，具有可信之特別情況，且屬證明本件被告有
    無犯罪之必要證據，為有證據能力，合先敘明。
二、訊據上訴人即被告（下稱上訴人）甲○○固承認其積欠告訴
    人江進聰60萬元，且其於上開時、地，看到告訴人偕同蔡木
    發及另名不詳男子前來等情無訛，惟矢口否認涉有傷害罪行
    ，辯稱：告訴人他們3人來時，看到我就說要抓住我，告訴
    人抱住我，被我掙開後，跑去報警，告訴人之傷口係癌症遺
    留之舊痕，並非我所為云云。經查：
  (一)上開犯罪事實，業經告訴人江進聰於警詢時及偵查中以證人
    身分具結指述歷歷（見警卷第4-7頁，偵卷第29、30、40、
    41 頁），且告訴人確實受有上開傷害，有天主教聖馬爾定
    醫院診斷證明書1紙、告訴人提出之傷口照片1張、聖馬爾定
    醫院門診病歷1份及門診傷口照片1張在卷可憑（見警卷第11
    頁，偵卷第37、57、68頁），該等傷口乃係新近之劃傷痕跡
    ，並非舊傷，又證人蔡木發於警詢及偵查中亦結證稱：當時
    我與另1名不詳男子先在庭院外空地等候，我們聽到告訴人
    呼喊叫痛，馬上向前查看，發現告訴人躺在庭院坡地上，旁
    邊放有1支長矛刀，我們把告訴人扶起，告訴人就說要報案
    ，該名不詳男子是告訴人的朋友，我並不認識等語（見警卷
    第8、9頁，偵卷第37、57、68頁），復佐以告訴人乃右肩部
    、右上臂、左上臂、左腰部、左小腿等多處受傷，一般而言
    ，如係自行跌倒或撞傷，僅會造成單側或單面身體留有傷痕
    ，當不致於身體左右兩側均有傷口，足認告訴人所指顯無不
    實之處；此外，再有現場照片11張、本院93年度訴字第83
    號民事判決1份在卷（見偵卷第34、35、42-45頁）及扣案之
    長矛刀1支可佐，足堪採信為真正。
  (二)其次，證人即上訴人僱請之員工官敏種於偵查中雖證稱：當
    時，我在庭院工作，沒有看到告訴人與上訴人有無爭執，但
    告訴人3人離去時，我未見到告訴人受傷等語（見偵卷第57
    、58頁），惟徵諸官敏種對於告訴人身體是否受有傷害及其
    傷勢之情形等事項，並未詳細詢問或檢查，故無法認為官敏
    種所述與事實相符，亦即，無由執持此等粗略之觀察所見，
    推翻上開事證，作為有利於被告之認定。
  (三)又次，扣案之上開長矛刀1把，經本院應上訴人聲請，於95
    年11月28日審理時，通知具有鑑識專長之嘉義縣警察局民雄
    分局員警乙○○以鑑定人身分，到庭以「O-Tolidine血跡反
    應法」檢驗，雖未發現長矛刀之刀刃部分呈現留有血跡之反
    應，惟乙○○亦具結陳稱：因本件案發距離鑑定之時間甚久
    ，且扣案長矛刀並未以封套保存，有可能對於鑑定結果造成
    影響，亦即，血紅素可能因為長久暴露空氣中，遭受破壞，
    無法呈現反應等語，有審理筆錄附卷可稽（見本院卷第33-3
    4頁），是本件無法以長矛刀刀刃未顯現血跡反應，而認案
    發時，長矛刀上並未沾染血跡，因之，亦無法憑此而為上訴
    人有利之認定。
  (四)綜上，本件事證已臻明確，上訴人所辯，委無足採，其所為
    傷害告訴人犯行，應堪認定。
三、核上訴人甲○○所為，係犯刑法第277條第1項傷害罪。原審
    依刑事訴訟法第449條第1項前段、第450條第1項、第454 條
    第2項、刑法第2條第1項前段、第277條第1項、第41條第1項
    前段（修正前）、第38條第1項第2款（原審判決理由四中已
    提及）、刑法施行法第1條之1第1項、第2項前段、罰金罰鍰
    提高標準條例第2條（修正前）等規定，量處上訴人拘役30
    日，並諭知易科罰金之折算標準及扣案之長矛刀1把沒收，
    認事用法均無不合，量刑亦屬妥適，上訴人上訴意旨所辯並
    未傷害告訴人云云，為無理由，應予駁回。
據上論斷，應依刑事訴訟法第455條之1第1項、第3項、第368條
，判決如主文。
本案經檢察官王啟旭到庭執行職務
中    華    民    國    95    年    12    月    12    日
                    刑事第二庭 審判長 法  官  沈 福 財
                                      法  官  卓 春 慧
                                      法  官  盧 鳳 田
以上正本證明與原本無異。
本件不得上訴。
中    華    民    國    95    年    12    月    12    日
                                      書記官  楊 國 色
附錄論罪科刑法條全文：
刑法第277條第1項：
傷害人之身體或健康者，處3年以下有期徒刑、拘役或1000元以
下罰金。


司法院資訊處製作；財團法人民間司法改革基金會備份。
